【裁判字號】    89,上,1287
【裁判日期】    920124
【裁判案由】    侵權行為損害賠償
【裁判全文】
臺灣高等法院民事判決  八十九年度上字第一二八七號
    上  訴  人    丙○○
    兼訴訟代理人  乙○○
    被 上訴 人    甲○○
右當事人間侵權行為損害賠償事件，上訴人對於中華民國八十九年七月二十一日臺灣
桃園地方法院八十九年度附民字第八七號第一審判決提起上訴，本院判決如左：
    主    文
上訴駁回。
第二審訴訟費用由上訴人負擔。
    事實及理由
一、本件上訴人主張：被上訴人與訴外人邱貞熒合夥經營桃園縣龍潭鄉○○路一七七
    號「ＢＯＮ ＢＯＮ ＰＵＢ」，以提供調製酒類為業。民國八十七年四月四日晚
    上十時許，被上訴人在上開ＰＵＢ內，原應注意以數種烈酒調製之「火山爆發」
    酒精濃度甚高，不得任意提供予已飲酒之酒客再行飲用，並有提醒酒客注意自身
    身體狀況及可能發生危險之義務，以免引發酒精中毒死亡之情事，且依當時之情
    況非不能注意，竟於黃冠諭已飲用「長島冰酒」等烈酒後，因黃冠諭要求挑戰該
    店連飲三杯「火山爆發」後未酒醉者不需付帳之遊戲，仍調製三杯「火山爆發」
    予黃冠諭於短時間內連續飲用，致黃冠諭飲用後血液酒精濃度高達百分之零點六
    一八（Ｗ＼Ｖ），引發急性酒精中毒，抑制中樞神經，無法自行排除口中嘔吐物
    ，體內嘔吐物阻塞呼吸道窒息死亡。而被上訴人上開業務過失致死犯行，業經本
    院刑事庭以八十九年度上訴字第三二一六號判決有罪在案。上訴人丙○○、乙○
    ○為黃冠諭之父母，自得依侵權行為之法則，求為判命被上訴人分別給付丙○○
    新台幣（下同）一百七十四萬二千七百五十元及乙○○一百七十五萬四千五百十
    四元等情。並上訴聲明(一)原判決廢棄。(二)被上訴人應給付丙○○一百七十四萬二
    千七百五十元、乙○○一百七十五萬四千五百十四元，並均自起訴狀繕本送達翌
    日起至清償日止按年息百分之五計算之利息。(三)願供擔保請准為假執行之宣告。
二、被上訴人則以：被上訴人於黃冠諭要求挑戰火山爆發之遊戲時，曾加以勸阻，係
    黃冠諭之友人在旁起哄而勸阻無效，則被上訴人應無過失。又飲用多少酒類可能
    致醉及飲酒後是否有嘔吐現象均因人而異，並非任何人酒後必會嘔吐，更非嘔吐
    後必會導致窒息死亡，是黃冠諭之死亡結果與被上訴人提供調酒間應無相當因果
    關係。縱認被上訴人應負損害賠償責任，黃冠諭亦與有過失，且上訴人關於慰撫
    金之請求過高，應予酌減，至於殯葬費部分，多屬非必要費用，應予扣除等語，
    資為抗辯。並答辯聲明駁回上訴人之上訴及假執行之聲請。
三、兩造不爭之事實：
    查訴外人邱貞熒負責經營桃園縣龍潭鄉○○路一七七號「ＢＯＮ  ＢＯＮ  ＰＵ
    Ｂ」，並與被上訴人二人以提無調製酒類為業。於民國八十七年四月四日晚上十
    時許，被上訴人在該店內，曾以數種烈酒調製「火山爆發」酒精濃度甚高之酒供
    黃冠諭飲用，當晚黃冠諭已飲用「長島冰酒」等烈酒後，仍因黃冠諭要求挑戰該
    店連飲三杯「火山爆發」後未酒醉者不需付帳之遊戲，甲○○乃為調製三杯「火
    山爆發」予黃冠諭短時內連續飲用，黃冠諭飲後血液酒精濃度高達百分之零點六
    一八（Ｗ＼Ｖ），引發急性酒醉嘔吐，致體內嘔吐物阻塞呼吸道窒息死亡之事實
    ，為兩造所不爭，並有本院八十九年度上訴字第三二一六號刑事判決可參，堪認
    此部分事實為真。
四、兩造爭執要旨：(一)被上訴人對黃冠諭之死有無故意或過失行為？(二)被上訴人調酒
    「火山爆發」供黃冠諭飲用與黃冠諭因體內嘔吐物阻塞呼吸道窒息死亡間有無相
    當因果關係？經查：
    (一)被上訴人並無故意或過失：
      查八十七年四月四日晚上十時許，黃冠諭與朋友至被上訴人所服務之「ＢＯＮ
      ＢＯＮ  ＰＵＢ」飲酒之際，被上訴人事先曾告知黃冠諭三杯「火山爆發」是
      烈酒，叫伊考慮一下等語，業經證人謝在治與張金龍於偵查中及刑事第一審法
      院審理中證述在卷（參見本院八十九年度上訴字第三二一六號刑事判決正本第
      九頁），被上訴人既已提醒被害人應考慮一下，已盡注意之能事，被害人仍執
      意喝下三杯「火山爆發」，站在生意人之立場，其無從阻止客人喝酒，換言之
      ，對被上訴人而言並無期待可能性，則被上訴人對被害人之死亡，應無故意過
      失可言。
    (二)被上訴人調「火山爆發」烈酒供黃冠諭飲用，與其死亡間並無因果關係：
      查被害人死亡之原因據法務部法醫研究所八十七年十月二十日法醫所八七文理
      字第０四０一號函指出，被害人之死因，係血液內之酒精濃度過多（即急性酒
      精中毒），導致劇烈嘔吐，又酒精抑制神經中樞的作用，無法將所嘔吐之食物
      自口中自行排出，致阻塞呼吸道窒息而死（參見本院八十九年度上訴字第三二
      一六號刑事判決第九頁），則其死因最主要為呼吸道為嘔吐物阻塞窒息而死，
      依通常情形喝酒醉而嘔吐，乃一般常見之事情，且嘔吐通常均不致於阻塞呼吸
      道而窒息死亡之情形為眾所週知，換言之，一般人均無法預見；再者，刑法第
      二十二條規定：「業務上之正當行為，不罰。」本件被上訴人為系爭「ＰＵＢ
      」之股東，其經營酒店，販賣酒品供客人飲用乃其營業範圍內之事項，為正當
      行為，為法律所允許，被上訴人如對客人推銷其酒店內之飲料、酒品等均屬業
      務上正當行為，矧被上訴人於黃冠諭飲用前已促其考慮而有勸阻行為。是以被
      上訴人調配「火山爆發」烈酒供黃冠諭飲用，與其死亡並無相當因果關係，既
      無相當因果關係，即不能命被上訴人負侵權行為損害賠償之責任。
五、綜上所述，被上訴人之行為與黃冠諭之死亡間並無因果關係，從而，上訴人依侵
    權行為之法則求為判命被上訴人應給付上訴人丙○○、乙○○各一百七十四萬二
    千七百五十元本息，一百七十五萬四千五百十四元本息，並聲請宣告假執行，尚
    乏依據，不應准許，均應予以駁回，原判決雖係以被上訴人刑事判決無罪為由而
    判決上訴人敗訴，理由雖有不同，其結論並無二致，原判決仍應予以維持，上訴
    人仍執前詞，聲明廢棄，為無理由，應予駁回上訴。
六、據上論結，本件上訴為無理由，依民事訴訟法第四百四十九條第二項、第七十八
    條、第八十五條第一項前段，判決如主文。
中    華    民    國    九十二    年        一      月      二十四      日
                              民  事  第  八  庭
                                  審判長法  官  鄭  三  源
                                        法  官  王  淇  梓
                                        法  官  郭  松  濤
右正本係照原本作成。
如不服本判決，應於收受送達後二十日內向本院提出上訴書狀，其未表明上訴理由者
，應於提出上訴後二十日內向本院補提理由書狀（均須按他造當事人之人數附繕本）
上訴時應提出委任律師或具有律師資格之人之委任狀；委任有律師資格者，另應附具
律師及格證書及釋明委任人與受任人有民事訴訟法第四百六十六條之一第一項但書或
第二項（詳附註）所定關係之釋明文書影本。
中    華    民    國    九十二    年        一      月      二十七      日
                                        書記官  方  素  珍
附註：
民事訴訟法第四百六十六條之一（第一項、第二項）
對於第二審判決上訴，上訴人應委任律師為訴訟代理人。但上訴人或其法定代理人具
有律師資格者，不在此限。
上訴人之配偶、三親等內之血親、二親等內之姻親，或上訴人為法人、中央或地方機
關時，其所屬專任人員具有律師資格並經法院認為適當者，亦得為第三審訴訟代理人
。


司法院資訊處製作；財團法人民間司法改革基金會備份。
